臺灣高雄地方法院刑事判決　　　　　　　95年度訴字第1067號
公　訴　人　臺灣高雄地方法院檢察署檢察官
被　　　告　己○○
　　　　　　　　　　（現在臺灣高雄監獄另案執行中）
指定辯護人　王建宏律師
上列被告因違反毒品危害防制條例案件，經檢察官提起公訴（94
年度偵字第20071號），本院判決如下：
    主  文
己○○連續販賣第一級毒品，累犯，處有期徒刑拾參年，扣案之
海洛因貳包（合計淨重貳點壹零公克，空包裝重零點玖柒公克）
均沒收銷燬之；未扣案之0000000000號行動電話（含門號晶片）
壹支沒收，如全部或一部不能沒收時，追徵其價額；未扣案之販
賣毒品所得新臺幣貳萬零伍佰元沒收，如全部或一部不能沒收時
，以其財產抵償之。又連續販賣第二級毒品，累犯，處有期徒刑
捌年，扣案之甲基安非他命貳包（含包裝袋，驗後毛重肆點柒公
克）均沒收銷燬之；未扣案之0000000000號行動電話（含門號晶
片）壹支沒收，如全部或一部不能沒收時，追徵其價額；未扣案
之販賣毒品所得新臺幣伍萬貳仟元沒收，如全部或一部不能沒收
時，以其財產抵償之。應執行有期徒刑貳拾年，扣案之海洛因貳
包（合計淨重貳點壹零公克，空包裝重零點玖柒公克）、甲基安
非他命貳包（含包裝袋，驗後毛重肆點柒公克）均沒收銷燬之；
未扣案之0000000000號行動電話（含門號晶片）壹支沒收，如全
部或一部不能沒收時，追徵其價額；未扣案之販賣毒品所得新臺
幣柒萬貳仟伍佰元沒收，如全部或一部不能沒收時，以其財產抵
償之。
    事  實
一、己○○（綽號「太子（台語）」）曾於民國90年間，因竊盜
    案件，經臺灣高等法院高雄分院以90年度上易字第2122號判
    決判處有期徒刑4 月確定，甫於93年12月7 日縮刑期滿執行
    完畢，猶不知悔改，明知海洛因及甲基安非他命在我國係主
    管機關公告查禁之第一、二級毒品，不得製造、販賣、運輸
    、轉讓、施用甚至持有之，竟仍以不詳方式取得重量不詳之
    海洛因及甲基安非他命後，以某號碼及0000000000號等行動
    電話做為聯絡工具，竟基於意圖營利販賣第一級毒品海洛因
    之概括犯意，自94年4 月初某日起至94年7 月初某日止，連
    續於附表一所示之時間、地點，販賣第一級毒品海洛因予乙○○、甲○○、丙○○等3 人（販賣之次數及金額詳如附表
    一所示）；己○○又另行基於意圖營利販賣第二級毒品甲基
    安非他命（起訴書誤載為安非他命）之概括犯意，自94年4
    月中旬某日起至94年8 月初某日止，連續於附表二所示之時
    間、地點，販賣第二級毒品甲基安非他命予甲○○、乙○○
    、戊○○等3 人（販賣之次數及金額詳如附表二所示）。嗣
    於94年8 月8 日下午5 時許，員警據報持搜索票前往己○○
    位於高雄市○○區○○路11號之住處及所駕駛之車牌號碼78
    53-GU 號自小客車實施搜索，當場查獲己○○所有之海洛因
    2 包（合計淨重2.10公克，空包裝袋重0.97公克）及甲基安
    非他命2 包（含包裝袋，驗前毛重4. 8公克，驗後毛重4.7
    公克），另經警再於94同年月12日持搜索票前往乙○○、戊○○位於高雄市○○區○○街18巷27號之住處，而循線查知
    上情。
二、案經高雄市政府警察局移送臺灣高雄地方法院檢察署檢察官
    偵查起訴。
　　理  由
甲、證據能力有無部分：
一、證人乙○○、甲○○、戊○○於警詢中之證述有證據能力
  (一)按被告以外之人（包括證人、鑑定人、告訴人、被害人及共
    同被告等）於檢察事務官、司法警察官或司法警察調查中所
    為之陳述，與審判中不符時，其先前之陳述具有較可信之特
    別情況，且為證明犯罪事實存否所必要者，得為證據，刑事
    訴訟法第159 條之2 定有明文。所謂「前後陳述不符」之要
    件，應就前後階段之陳述進行整體判斷，以決定其間是否具
    有實質性差異，惟無須針對全部陳述作比較，陳述之一部分
    有不符，亦屬之。而所謂「較可信之特別情況」之情形，亦
    應就前後陳述時之各種外部情況進行比較，以資決定何者外
    部情況具有可信性，若陳述係在特別可信之情況所為，則虛
    偽陳述之危險性即不高，雖係審判外陳述，或未經被告反對
    詰問，仍得承認其有證據能力。又所謂外部情況之認定例如
    ：時間之間隔、有意識的迴避、受外力干擾、事後串謀等。
    本院審酌證人乙○○於警詢及本院審理時之供述略有前後陳
    述不符之情（詳如後述），惟其於警詢中之證述距案發日較
    近，當時記憶自較深刻，可立即反應所知，不致因時隔日久
    而遺忘案情，且較無來自被告同庭在場之壓力而出於虛偽不
    實之指證，或事後串謀而故為迴護被告之機會，揆諸上開說
    明，其於警詢中所為之陳述，客觀上應具有較可信之特別情
    況，且亦為證明犯罪事實存否所必要，依上揭規定，證人乙○○於警詢中之證言自有證據能力，而得作為本案之證據。
  (二)次按被告以外之人於審判外之言詞陳述或書面陳述，雖不符
    前4 條之規定，而當事人於法院調查證據時，知有不得作為
    證據之情形，而經當事人於審判程序同意作為證據者，或未
    於言詞辯論終結前聲明異議者，視為同意作為證據者，且法
    院審酌該言詞陳述或書面陳述作證時之情況，認為適當，亦
    得為證據，刑事訴訟法第159 條之5 定有明文。立法意旨在
    於傳聞證據未經當事人之反對詰問予以核實，原則上先予排
    除，惟若當事人已放棄詰問或未聲明異議，基於證據資料愈
    豐富，愈有助於真實發現之理念，且強化言詞辯論主義，法
    院自可承認該傳聞證據例外擁有證據能力。查證人甲○○、
    戊○○、陳曉（丙○○之母親）於警詢中之陳述，均係被告
    以外之人於審判外之陳述，而辯護人就上開言詞陳述，嗣於
    本院審理期日中已明白表示捨棄傳喚證人甲○○、戊○○，
    且同意其於警詢中之陳述作為證據（見本院卷第179 頁），
    證人陳曉之陳述部分，當事人均知此係屬傳聞證據，惟均未
    於本件言詞辯論終結前聲明異議，本院並審酌證人甲○○、
    戊○○、陳曉等人前開言詞陳述作成時之情況均屬正常，而
    無何違法取證之情事，且與本案相關之待證事實具有關連性
    ，認適當作為證據，依刑事訴訟法第159 條之5 前揭之規定
    ，認上開事證均應具有證據能力。此外，被告之辯護人於本
    院準備程序中曾爭執證人丙○○於警詢所為陳述之證據能力
    ，惟核閱卷內資料，並無證人丙○○於警詢之陳述筆錄，是
    辯護人此部分所述，容有誤會，附此敘明。
二、證人乙○○、甲○○、戊○○、丙○○、陳曉於偵訊中之證
    述有證據能力
    再按刑事訴訟法第159 條之1 第2 項規定：「被告以外之人
    於偵查中向檢察官所為之陳述，除顯有不可信之情況者外，
    得為證據。」然刑事訴訟法，為保障被告之反對詰問權，已
    採納英美之傳聞法則，而被告以外之人於偵查中向檢察官所
    為之陳述，其本質屬傳聞證據，依傳聞法則，原無證據能力
    ，係因立法者以刑事訴訟法規定檢察官代表國家偵查犯罪、
    實施公訴，依法有訊問被告、證人、鑑定人之權，且實務運
    作時，偵查中檢察官向被告以外之人所取得之陳述，原則上
    均能遵守法律規定，不致違法取供，其可信性極高，為兼顧
    理論與實務為由，而例外設定其具備非顯不可信之要件時，
    得為證據（最高法院95年度台上字第3220號判決參照）。查
    證人乙○○、甲○○、戊○○於偵查中向檢察官所為向被告
    購買毒品情形之陳述，經核與其於警詢中所作陳述係前後一
    致，又證人乙○○、甲○○、戊○○、丙○○、陳曉已依法
    於檢察官訊問前具結，均可擔保其係據實陳述，而被告及其
    辯護人對於上開證人之證言，亦未曾主張釋明此等向檢察官
    所為之陳述，有非出於真意或有何違法取供之情形，本院並
    查無檢察官有以不正方法取證，或有任何其他顯有不可信之
    情事，況嗣經本院於審理中，對證人乙○○、丙○○部分已
    予被告對質詰問之機會，證人甲○○、戊○○部分，則經辯
    護人主動捨棄傳喚，方致對之無從行使反對詰問權，已說明
    如前，另就證人陳曉部分，被告、辯護人則均未曾就此聲明
    異議，是足認證人乙○○、甲○○、戊○○、丙○○、陳曉
    於偵查中向檢察官所為之陳述，均應具有證據能力，得為本
    案之證據。
乙、實體方面：
壹、認定犯罪事實所憑之證據及認定之理由：
一、訊據被告固坦認明知海洛因、甲基安非他命係毒品危害防制
    條例所管制之第一級、第二級毒品毒品，非經許可不得販賣
    ，且其綽號為「太子（台語）」，門號0000000000號行動電
    話為其所申辦使用之事實，惟矢口否認有何販賣第一級毒品
    海洛因、第二級毒品甲基安非他命之犯行，辯稱：伊從未曾
    販賣第一級毒品海洛因、第二級毒品甲基安非他命予乙○○
    、甲○○、戊○○、丙○○等人，伊有與乙○○等人就毒品
    調來調去，給來給去，伊調毒品之對象包括乙○○、甲○○
    、丙○○等人，與戊○○比較不熟，且伊曾與乙○○、甲○○等人合資購買毒品云云。經查：
  (一)被告自94年4 月初某日起至94年7 月初某日止，連續於附表
    一所示之時間、地點，販賣第一級毒品海洛因予證人乙○○
    、甲○○、丙○○等3 人之事實，業據證人乙○○、甲○○
    、丙○○等人證稱：
  1.證人乙○○於警詢中證述：自94年4 月起開始向「太子」購
    買毒品至今交易十餘次，第1 次係於4 月初某日晚上8 、9
    時許，在「太子」位於左營區之住處，購買海洛因1 包，價
    額為新台幣（下同）1 千5 百元，第2 、3 次是於同年4 月
    份，在高雄市○○區○○路與民族路口購買海洛因1 包，4
    千至5 千元，第8 次於同年7 月初，在登山街住處購買海洛
    因1 包（半錢）9 千元，其他詳細時間地點忘記了（見警卷
    第32頁）；核與其偵訊、本院審理中所述：曾向「太子」買
    毒品共約10次，包括海洛因、安非他命，於4 月初在太子左
    營區之住處，以1 千5 百元買了1 包海洛因，於同年4 月份
    ，以4 、5 千元，在建工路與民族路附近，買1 包海洛因等
    語大致相符（見94年度偵字第20071 號偵查卷宗第37頁、本
    院卷第174 頁），又觀諸被告之前科紀錄，其確於94年3 月
    至5 月間因施用第一級毒品海洛因，且因發生交通事故，為
    警在友人甲○○所駕駛之車上查獲，嗣經本院以94年度訴字
    第1847號判決判處罪刑在案等情，有臺灣高等法院被告前案
    紀錄表1 份在卷可佐，足徵其所為上開證述應非子虛。證人
    乙○○雖就94年7 月初究係其或甲○○向被告購買毒品乙節
    ，雖於偵訊、本院審理中改稱：7 月初在鼓山區○○街住處
    ，係伊之朋友以9 千元向太子購買1 包半錢之海洛因；7 月
    初在登山街之住處係甲○○向被告購買海洛因，伊只是在場
    等語，致前後證詞略有出入，然本院衡酌證人乙○○前後向
    被告購買毒品之次數眾多，縱因時間經過而可能逐漸淡忘，
    當仍與常情相符，且此既經證人乙○○迭於偵訊、本院審理
    中為相同之證述，佐以證人甲○○亦於警詢中陳稱：係透過
    乙○○介紹認識被告，前後共向被告購買4 、5 次毒品等語
    （見警卷第25、27業），是證人乙○○前開於偵訊、審理中
    所述，應屬可採。此外，證人乙○○固於本院審理中翻異前
    詞改稱：之前因伊有施用無品，人不舒服，便向被告講伊身
    上有幾千元，要以錢與被告換毒品，不算是向被告買云云（
    見本院卷第173 頁），惟證人乙○○於本院同次審理期日又
    證稱：伊之意思不是要跟被告買毒品，而係交易，以電話與
    被告聯絡後，約出來見面再告訴被告拿多少毒品，被告出來
    後，有時會先付錢，有時候沒有等語（見本院卷第175 、17
    6 頁），由此足認證人乙○○此部分之證詞前後自相矛盾，
    顯尚有可疑之處，況既其亦證稱本件確有毒品交易及支付金
    錢與被告之情事，則尚無由以其此部分之證言為被告有利之
    認定，附此敘明。
  2.證人甲○○於警詢、偵訊中均證述：伊於94年5 月中旬某日
    ，與乙○○在一起時，「太子」主動打電話說沒錢，叫伊買
    毒品，伊便以4 千元，在高雄市左營區○○○路之全國遊藝
    場外伊之車上，向被告購買海洛因1 包，太子的聯絡電話是
    0000000000號等語（見警卷第26頁、上開偵查卷第22頁）；
    參以0000000000號行動電話確為被告所申辦使用乙節為被告
    所自承，並有該門號之申設人資料附卷可考（見上開偵查卷
    第17頁、本院卷第85頁），另參諸證人乙○○於偵查中證稱
    ：曾陪同甲○○一同前往全國遊藝場向太子買毒品海洛因1
    包乙情（見上開偵查卷第37頁），核與證人甲○○前開所述
    相符，益徵證人甲○○前揭證言足堪採認，縱證人乙○○就
    此次購買毒品之交易時間、金額與證人甲○○所述略有出入
    ，基於前段之說明，當仍無礙於證人甲○○證言之可信性。
  3.證人丙○○於偵訊、本院審理中均結證稱：共2 次向被告買
    毒品海洛因，第1 次於94年6 、7 月間某日，在伊位於高雄
    市○○區○○路307 巷9 號之住處，以2000元向太子購買海
    洛因1 包，第2 次太子拿葡萄糖給伊之母親代收，伊從屏東
    回來後發現是葡萄糖，便叫伊之母親打電話要太子拿來換等
    語明確（見上開偵查卷第25、26頁、本院卷第177 至179 頁
    ），佐以證人即丙○○之母親陳曉於警詢及偵訊中之證詞：
    曾見過太子，丙○○有拿錢叫伊打電話給太子買毒品，只有
    1 至2 次，購買之金額約2 、3 千元，伊係以0000000000號
    行動電話與太子之0000000000號行動電話聯絡（見警卷第16
    、17頁、上開偵查卷第24、25頁），及通訊監察譯文1 份附
    卷可按（見94年度聲搜字第2431號卷宗第11至13頁），足證
    證人丙○○前開證述應屬真實。
  4.綜上，堪認乙○○於附表1 編號1 、2 所示之時、地，2 次
    向被告購買毒品海洛因；甲○○於附表1 編號3 、5 所載之
    時、地，向被告購買毒品海洛因2 次；丙○○於附表1 編號
    4 所述之時、地，向被告購買毒品海洛因1 次（數量價格均
    各詳如附表1 所載）等情無誤。
  (二)被告自94年4 月中旬某日起至94年8 月初某日止，連續於附
    表二所示之時間、地點，販賣第二級毒品甲基安非他命予證
    人甲○○、乙○○、戊○○等3 人之事實，分據證人乙○○
    、甲○○、戊○○等人證稱：
  1.證人甲○○於警詢、偵訊中均證述：伊於94年4 月中旬某日
    、94年4 月底某日，分別在戊○○位於高雄市○○○路21號
    9 樓之8 租屋處、高雄市○○區○○街某釣蝦場外，各以1
    萬2 千元之價格向太子購買甲基安非他命1 包，又於94年5
    月26日出車禍之前2 天，與乙○○一同至高雄市左營區○○○路全國遊藝場外，以1 萬元向太子買甲基安非他命，該包
    毒品嗣於94年8 月12日，為警持搜索票在伊所駕駛之YS-825
    8 號小客車上扣得等語（見警卷第25、26頁、上開偵查卷第
    21、22頁），參酌證人戊○○於偵訊中結證稱：曾陪甲○○
    向太子買過毒品等語（見上開偵查卷第23頁），暨證人乙○○於偵訊中之證詞：印象中有與甲○○一同向太子購買甲基
    安非他命，係伊將1 萬元拿給太子等語（見上開偵查卷第38
    頁），依此，前開3 位證人之證述均互核一致，足證證人甲○○證述曾於附表2 編號1 至3 號之時、地，向被告購買甲
    基安非他命等情，當確有其事。又前揭證人甲○○所有之甲
    基安非他命毒品1 包遭警察查扣，經送高雄醫學大學附設中
    和紀念醫院以薄層色層分析法及氣體色層質譜分析法鑑驗結
    果，確係第二級毒品甲基安非他命無訛（驗前毛重7.5 公克
    、驗後毛重7.4 公克），有該院94年10月25日檢驗報告1 紙
    在卷可佐（見本院94年度簡字第5917號卷宗第4 頁）；又證
    人甲○○為警查獲時所採集尿液檢體經高雄市立凱旋醫院檢
    驗呈現甲基安非他命陽性反應，有本院94年度簡字第5917號
    判決1 份附卷為證（見前開卷宗第7 至8 頁）。依此益徵證
    人甲○○上開證稱：於94年8 月12日，為警於其車內查獲之
    甲基安非他命1 包，為伊所有，且係自被告購得等語屬實，
    且警方所扣得證人甲○○所持有之第二級毒品甲基安非他命
    1 包，確係被告販賣交付予證人甲○○，要屬無疑。
  2.證人乙○○於警詢、偵訊中均證述：伊係於5 月底6 月初在
    高雄市新興區○○○路與民主橫路口附近，以1 萬3 千元之
    價格，購買甲基安非他命半兩；扣案之毒品甲基安非他命2
    包係伊在94年8 月初在高雄市左營區○○○路，向太子以2
    千元之價格購買等語（見警卷第32頁、上開偵查卷第37頁）
    ，此除核與證人乙○○於本院審理中所為證述相符外（見本
    院卷第176 頁），又證人乙○○為警持搜索票至其位於高雄
    市○○區○○街18巷27號之住處，扣得甲基安非他命2 包之
    事實，並有記載執行搜索時間為94年8 月12日下午2 時40分
    許至同日下午3 時35分止之高雄市政府警察局刑警大隊搜索
    扣押筆錄1 份、扣押物品目錄表1 紙附卷可稽（見高雄市政
    府警察局戊○○卷宗第21至24頁）。而當日在證人乙○○住
    處內，扣得之毒品2 包，經送高雄醫學大學附設中和紀念醫
    院以薄層色層分析法及氣體色層質譜分析法鑑驗結果，確均
    係第二級毒品甲基安非他命無訛（驗前毛重分別為0.3 公克
    、0.43公克；驗後毛重分別為0.25公克、0.4 公克），有該
    院94年11月22日檢驗報告2 紙在卷可佐（見本院卷第78、79
    頁）；又證人乙○○之尿液檢體經高雄市立凱旋醫院檢驗呈
    現甲基安非他命陽性反應，此有本院94年度簡字第6529 號
    判決1 份附卷為證（見本院卷第90至91頁）。足徵證人乙○○上開證詞確屬真實，且警方所扣得證人乙○○所持有之第
    二級毒品甲基安非他命2 包係被告販賣交付予證人乙○○甚
    明。
  3.證人戊○○於警詢、偵訊中均證述：伊所施用之毒品係於94
    年7 月24日11時許，以0000000000號行動電話與太子聯絡，
    在伊位於高雄市○○區○○街18巷27號租屋處，以3 千元之
    價格向太子購買重量1 錢之甲基安非他命1 包，伊最後一次
    施用甲基安非他命係於94年8 月11日下午2 時許等語綦詳（
    見警卷第40頁、上開偵查卷第23頁），又證人戊○○為警持
    搜索票至其前揭租屋處，扣得甲基安非他命1 包之事實，有
    上開高雄市政府警察局刑警大隊搜索扣押筆錄1 份、扣押物
    品目錄表1 紙附卷可稽（見高雄市政府警察局戊○○卷宗第
    21至24頁）。而證人戊○○所有遭扣案之毒品1 包，經送高
    雄醫學大學附設中和紀念醫院以薄層色層分析法及氣體色層
    質譜分析法鑑驗結果，確係第二級毒品甲基安非他命無訛（
    驗前毛重0.4 公克、驗後毛重0.3 公克），有該院94年9 月
    27日檢驗報告1 紙在卷可佐（見臺灣高雄地方法院檢察署94
    年度毒偵字第6603號偵查卷宗第4 頁）；又證人戊○○之尿
    液檢體經檢驗呈現甲基安非他命陽性反應，嗣經本院以94年
    度偵字第2069號裁定送觀察勒戒乙節，則有臺灣高等法院被
    告前科紀錄表1 份附卷為證（見本院卷第98至100 頁）。核
    與證人戊○○上開證詞相符，堪認警方所扣得證人戊○○所
    持有之第二級毒品甲基安非他命1 包係被告販賣交付無訛。
  4.綜上，足證甲○○於附表 2 編號 1至3 所述之時、地，共
    3 次向被告購買毒品甲基安非他命；乙○○分別於附表2 編
    號4 、6 所載之時、地，向被告購買毒品甲基安非他命共2
    次；戊○○則於附表2 編號5 之時、地，向被告購買毒品甲
    基安非他命1 次（數量價格均各詳如附表1 所載）等情堪信
    為真實。
  (三)被告固另辯稱：證人甲○○、乙○○均證述曾於4 月中旬，
    以行動電話與伊聯絡購買毒品，惟查0000000000號行動電話
    啟用日期係於94年5 月14日，足徵證人甲○○、乙○○所為
    前揭證述不實，況證人甲○○、乙○○所述購買海洛因之價
    格、時間互不一致，且證人乙○○所述94年7 月究係何人向
    伊購買毒品乙節，前後證述不一，足證渠等證詞非可採信云
    云，惟查0000000000號行動電話之手機啟用日期固確為94年
    5 月14日，且為被告所申辦使用乙節，有前揭該門號之申設
    人資料附卷可憑，是證人甲○○、乙○○等人自無可能於該
    門號手機啟用日之前，以之與被告聯絡，但衡以證人甲○○
    、乙○○對於與被告為毒品買賣之次數，證述次數均甚多，
    乙○○部分甚而多達約十次，是證人對前開毒品交易之過程
    、聯絡之電話號碼及細節，因隨時間經過而淡忘或不復記憶
    ，當仍與常情相符，況上開證人歷經多次警詢、偵訊，甚而
    包括本院審理中之交互詰問，所為證述均大抵相符，並有渠
    等於查獲時為警扣案之毒品可資佐證，已述明如前，是縱證
    人甲○○、乙○○所為證言就前揭部分細節略有差異，殊尚
    不致影響渠等證言之可信性，被告前開所辯，委無可採。
  (四)被告再辯以：伊於94年4 、5 月，與甲○○有金錢上糾紛，
    曾借了6 千元給甲○○，及拿1 支手機與甲○○交換，但甲○○未還錢，亦未還手機，另外伊有打過乙○○，故甲○○
    、乙○○因係私人恩怨才陷害伊云云（見本院卷第50、51頁
    ），質諸證人甲○○於94年8 月12日警詢中陳稱：係透過乙○○介紹認識太子，認識約4 、5 月，與太子沒有仇怨等語
    （見警卷第27頁），核與證人乙○○於本院審理中證稱：曾
    介紹甲○○向被告購買毒品等語相符（見本院卷第175 頁）
    ，是佐以證人甲○○之前揭證詞，被告辯稱與甲○○發生金
    錢糾紛之時，彼此顯係認識未久，如此在互非熟悉之情況下
    ，便有金錢上之往來而生齲齬，殊非無疑，又衡以證人甲○○、乙○○就曾一同向被告購買毒品海洛因、甲基安非他命
    證述之情節，大抵均互核相符，並有證人戊○○之證述可佐
    ，業迭經敘明如前，再參以證人戊○○、丙○○與被告互非
    熟稔，亦素無嫌隙，此為被告所自承（見本院卷第194 頁）
    ，且證人戊○○於偵查中向檢察官所陳與被告交易毒品甲基
    安非他命之情形，經核與其於警詢中所作陳述係前後一致，
    又其僅涉犯施用第二級毒品甲基安非他命之犯行，因係初犯
    ，依現行毒品危害防制條例之規定，僅須處以觀察勒戒、強
    制戒治之保安處分，而無庸施以刑罰之制裁，是其即無遭受
    刑罰之危險，其供出被告，亦無法免除觀察勒戒或強制戒治
    之程序，則證人戊○○自無為圖減免刑度而誣陷被告之必要
    ，另衡酌證人乙○○、丙○○就與被告交易毒品海洛因、甲
    基安非他命之經過，自警詢迄偵訊中均為相同之證述外，及
    至本院審理時，證人乙○○、丙○○施用毒品案件均各已執
    行完畢或判決確定現仍執行中，是亦無圖減免刑度而設詞構
    陷被告之可能，而從證人乙○○、丙○○在本院審理中所為
    結證證述內容，均亦就與被告交易毒品之事實證述歷歷之情
    觀之，足證渠等證述非屬子虛烏有。準此，得證證人乙○○
    、甲○○、戊○○、丙○○前開所述，當均非憑空捏造，渠
    等所為上開證詞應堪採信，被告辯稱其與證人間有私人恩怨
    云云，實屬事後卸責之詞，要無可採。
  (五)被告又辯稱：伊有與乙○○等人就毒品調來調去，給來給去
    ，伊調毒品之對象包括乙○○、甲○○、丙○○等人，與戊○○比較不熟，且伊曾與乙○○、甲○○等人合資購買毒品
    云云，惟海洛因、甲基安非他命等毒品之市價不斐，物稀價
    昂，均係以微量單位計價，此為眾所周知之事實，而揆諸前
    開證人證言可知，於94年4 月時，證人甲○○與被告才剛認
    識不久並非熟識，衡諸常理焉有與被告互相調借毒品之可能
    ，況由前揭4 位證人之證詞觀之，均一致指稱與被告曾有毒
    品交易之事實，且就毒品交易之時間、地點、價額部分均證
    述綦詳，而無一證稱曾有調借或合資購買毒品之情。再參佐
    卷附0000000000號行動電話通訊監察譯文記載之內容（見本
    院94年度聲搜字第2408號卷宗第6 至8 頁），被告曾分別於
    ：(1)94年7 月25日13時43分，與持0000000000號行動電話之
    姓名不詳之女子通話，內容為：「某女：你現在那邊有沒有
    『糖果』？太子：有啦。某女：一半要多少？太子：你看多
    少，你說呀。某女：我拿2000元。太子：好啦。某女：我下
    午才有錢哦。太子：我現在在小港，忙完就過去，應該已經
    下午了」；(2)94號年7 月29日8 時44分，與持0000000000號
    行動電話綽號「竹仔」不詳姓名之人通話，內容為：「竹仔
    ：我是竹仔，你那邊有『軟的』嗎？可以補1 千元給我嗎？
    」；(3)94年8 月4 日1 時46分，與持0000000000號行動電話
    之某男通話，內容為：「某男：太子哥，你在哪裡？太子：
    在開車，我要回文那附近。某男：我現金跟你換半半（意指
    半錢毒品），你那邊有沒有『軟的』。」上開監聽譯文，固
    非屬得證明被告有於前開時地，販賣第一級毒品海洛因、第
    二級毒品甲基安非他命與證人乙○○、甲○○、戊○○、丙○○等情之直接證據，惟參以本院就此於審理中詢問被告，
    被告自承：「軟的」、「糖果」是指毒品甲基安非他命之意
    思等語（見本院卷第50頁），得證被告於本件犯行為警查獲
    前之94年7 、8 月間，以其所有之前揭行動電話與他人通話
    之內容即多有關毒品之詢價、交易等情，應堪認定，是茲得
    佐證證人前開證述，曾向綽號太子之被告購買第一級毒品海
    洛因、第二級毒品甲基安非他命等語，應堪予採認，被告上
    開所辯曾與證人互有調借、合資購買毒品云云，洵非可信。
二、綜上所述，被告所辯各節，均不足採信，本案事證明確，被
    告上揭販賣第一級毒品海洛因、第二級毒品甲基安非他命之
    犯行，洵堪認定，應予依法論科。
貳、論罪科刑：
一、查被告行為後，刑法於94年2 月2 日經總統令修正公佈，於
    95年7 月1 日施行，而比較新舊法時應就罪刑有關之共犯、
    未遂犯、想像競合犯、牽連犯、連續犯、結合犯，以及累犯
    加重、自首減輕暨其他法定加減原因（如身份加減）與加減
    例等一切情形，綜其全部罪刑之結果而為比較（最高法院95
    年5 月23日刑事庭第8 次會議決議參照）。經查：
  (一)毒品危害防制條例第4 條第1 項、第2 項法定刑中罰金刑部
    分，因刑法第33條第5 款有關罰金刑部分已有修正，修正後
    刑法第33條第5 款規定「罰金：新臺幣一千元以上，以百元
    計算之。」，與修正前刑法第33條第5 款規定「罰金：一元
    以上。」不同。比較新舊法結果，故以行為時之規定有利於
    被告。
  (二)被告行為後，新修正刑法第56條連續犯之規定業經刪除，是
    被告所為本得依修正前刑法第56條之規定，適用連續犯規定
    而論以一罪，並得加重其刑至2 分之1 ，惟修正後刑法刪除
    前開連續犯規定，以致被告前揭數次構成要件行為須依法分
    別論以數罪而併罰之，依新法第2 條第1 項規定比較新、舊
    法之結果，仍以行為時，即修正前刑法第56條之規定較有利
    於被告。
  (三)本件被告於犯罪時之刑法第64條第2 項、第65條第2 項有關
    死刑或無期徒刑減輕之規定分別為：「死刑減輕者，為無期
    徒刑，或為15年以下12年以上有期徒刑」、「無期徒刑減輕
    者，為7 年以上有期徒刑」，而95年7 月1 日修正公佈施行
    之刑法前開規定則為：「死刑減輕者，為無期徒刑」、「無
    期徒刑減輕者，為20年以下15年以上有期徒刑」，比較修正
    前後之規定，以修正前之規定對被告較為有利。
  (四)刑法第51條關於數罪併罰之定應執行刑規定，亦於94年1 月
    7 日修正公佈，並於95年7 月1 日施行，修正前刑法第51條
    第5 款規定：「宣告多數有期徒刑者，於各刑中之最長期以
    上，各刑合併之刑期以下，定其刑期。但不得逾20年。」，
    修正後刑法第51條第5 款規定：「宣告多數有期徒刑者，於
    各刑中之最長期以上，各刑合併之刑期以下，定其刑期。但
    不得逾30年。」，經比較新舊法結果，修正後規定並未較有
    利於被告。
  (五)綜其全部罪刑比較之結果，依刑法第2 條第1 項從舊從輕原
    則之規定，以舊法之規定有利於被告，自應適用修正前之刑
    法處斷。
二、按海洛因、甲基安非他命分別屬毒品危害防制條例第2 條第
    2 項第1 款、第2 款所列之第一級、第二級毒品，是核被告
    所為，係犯毒品危害防制條例第4 條第1 項、第2 項之販賣
    第一級、第二級毒品罪。被告持有第一級毒品、第二級毒品
    之低度行為，應為其後販賣之高度行為所吸收，均不另論罪
    。又被告先後多次販賣第一級毒品、第二次毒品既遂之犯行
    ，均時間緊接，方法相同，觸犯構成要件相同之罪，顯係基
    於概括犯意為之，皆為連續犯，應依修正前刑法第56條規定
    ，除販賣第一級毒品之主刑為死刑、無期徒刑、販賣第二級
    毒品之主刑為無期徒刑部分，不得加重外，餘均加重其刑。
    又被告所犯上述2 罪間，犯意各別、行為互殊，犯罪構成要
    件不同，應分論併罰。再查被告前於90年間，因竊盜案件，
    經臺灣高等法院高雄分院以90年度上易字第2122號判決判處
    有期徒刑4 月確定，甫於93年12月7 日縮刑期滿執行完畢等
    情，有臺灣高等法院被告前案紀錄表1 份在卷可按，其於五
    年內再犯本件有期徒刑以上之2 罪，所犯前開2 罪，均為累
    犯，除法定最重本刑為死刑、無期徒刑部分外，應依修正前
    刑法第47條規定遞加重其刑（不論依裁判時法或行為時法，
    被告均構成累犯，比較結果，裁判時法律並非有利於被告，
    依刑法第2 條第1 項規定，應適用修正前之刑法第47條規定
    加重其刑）。
三、另查被告意圖牟利，竟販賣第一級毒品海洛因，對於社會之
    危害固屬非微，惟其所販賣第一級毒品海洛因部分所得合計
    僅2 萬500 元，且經查獲販賣之數量亦不多，況依憑卷內事
    證尚無足認定被告因而獲取暴利，此與坊間販賣毒品之大、
    中盤商等毒梟未可等比，惡性尚非甚重，若處以本罪之法定
    最輕刑之無期徒刑，依社會一般觀念不無情輕法重之虞，是
    被告上開所為客觀上足以引起一般同情，衡情堪可憫恕，茲
    依刑法第59條之規定減輕其刑，使輕重得宜，罰當其罪，俾
    符罪刑相當原則，故依修正前刑法第64條第2 項、第65條第
    2 項、第68條規定，死刑減為無期徒刑，或15年以下12年以
    上有期徒刑，無期徒刑減為7 年以上有期徒刑，並就罰金刑
    部分減輕之，並依刑法第71條第1 、2 項先加後減（修正後
    刑法第57條、第59條之規定，為法院就刑之裁量及酌減審認
    標準見解之明文化，非屬法律之變更，故無庸比較新舊法，
    最高法院95年5 月23日95年度第8 次刑事庭會議參照）。
四、爰審酌被告有施用毒品之前科，此有卷附上開前案紀錄表1
    份可考，明知毒品危害人身健康，竟為牟求不法利益而販賣
    第一、二級毒品，所為不僅助長他人濫用毒品風氣，且戕害
    國民健康至鉅，其因而衍生之治安問題更屬層出不窮，甚且
    嚴重至動搖國本，自不宜輕縱，又其犯罪後復否認犯行，飾
    詞卸責，未見悔意，惟念及被告遭查獲毒品數量非鉅，又無
    證據足資證明被告因此獲有暴利等一切情狀，分別量處如主
    文所示之刑，並依修正前刑法第51條第1 項第5 款定應執行
    之刑。
五、被告前揭販賣第二級毒品甲基安非他命之犯行部分，公訴人
    雖僅就被告於附表2 編號1 至5 所示連續販賣第二級毒品甲
    基安非他命之犯行提起公訴，漏未就前述被告於附表2 編號
    6 販賣第二級毒品部分，一併起訴，然未經起訴部分與起訴
    並經本案論罪科刑部分，既具有連續犯之裁判上一罪關係，
    而為起訴效力所及，本院自得併為審理，附此敘明。
參、沒收：
一、扣案之海洛因2 包（合計淨重2.10公克，空包裝重0.97 公
    克）、甲基安非他命2 包（含包裝袋，驗前毛重4.8 公克，
    驗後毛重4.7 公克），經鑑定結果確為海洛因、甲基安非他
    命無誤，分別有卷附法務部調查局鑑定通知書94年10月14日
    調科壹字第220021230 號鑑定通知書、高雄醫學大學附設中
    和紀念醫院檢驗報告各1 紙可證（見上開偵查卷第43、15頁
    ），而盛裝上開海洛因之空包裝袋，雖經法務部調查局就之
    與其所盛裝之第一級毒品海洛因分別鑑析其重量，惟因法務
    部調查局一般係以傾倒之方式，將包裝袋內之第一級毒品海
    洛因倒出與包裝袋分離而秤重，必要時，輔以刮杓刮取袋內
    粉末，然無論依何種方式分離，包裝袋內均有極微量之第一
    級毒品海洛因殘留，業經法務部調查局93年3 月19日調科壹
    字第09300113060 號函釋在案，足認前開盛裝海洛因之空包
    裝袋內含極微量第一級毒品海洛因殘留而無法析離，而盛裝
    甲基安非他命之空包裝袋亦同樣含有甲基安非他命殘留而無
    法析離，上開海洛因、甲基安非他命與其包裝袋均應整體視
    為毒品，依毒品危害防制條例第18條第1 項前段規定，不論
    屬於犯人與否，均沒收銷燬之，至鑑驗耗損之海洛因、甲基
    安非他命因已滅失，自無庸宣告沒收銷燬，併此敘明。
二、至未扣案之0000000000號行動電話1 支（含門號晶片），係
    被告所有且為供被告為本件販賣第一級、第二級毒品毒品犯
    罪所用之物，業經本院認明如前，復有該門號之行動電話服
    務申請書1 紙附卷可按（見本院卷第85頁），且上開門號為
    遠傳電信股份有限公司之門號，該門號SIM 卡屬申請人所有
    ，此有該公司95年3 月9 日遠傳（業服）字第09510203707
    號函在卷可考，是該行動電話（含門號晶片）1 支應依毒品
    危害防制條例第19條第1 項規定沒收之，如全部或一部不能
    沒收時，追徵其價額。另被告於如附表1 所示之時、地，販
    賣海洛因所得共計2 萬500 元，及於附表2 所載之時、地，
    販賣甲基安非他命所得共計5 萬2 千元，已如前述，該款項
    （共計7 萬2,500 元）屬被告所有且因犯本件販賣第一級、
    第二級毒品罪所得之財物，雖未扣案，仍應依毒品危害防制
    條例第19條第1 項規定沒收之，如全部或一部不能沒收時，
    以其財產抵償之。
據上論斷，應依刑事訴訟法第299 條第1 項前段，毒品危害防制
條例第4 條第1 項、第2 項、第18條第1 項前段、第19條第1 項
，刑法第11條、第2 條第1 項前段，修正前刑法第56條、第47條
、第51條第5 款、第59條，判決如主文。
本案經檢察官丁○○到庭執行職務。
中　　華　　民　　國　　96　　年　 　1　　月　　17　　日
                  刑事第十庭  審判長法  官  陳玉聰
                                    法  官  莊珮吟
                                    法  官  鄭凱文
以上正本證明與原本無異。
如不服本判決，應於收受送達後10日內向本院提出上訴書狀。
中　　華　　民　　國　　96　　年　　1 　　月　　22  　日
             　　 　　　　　　　  　書記官　林慧芬
附錄本案論罪科刑法條全文
毒品危害防制條例第4條第1項、第2項
製造、運輸、販賣第一級毒品者，處死刑或無期徒刑；處無期徒
刑者，得併科新臺幣1 千萬元以下罰金。
製造、運輸、販賣第二級毒品者，處無期徒刑或7 年以上有期徒
刑，得併科新臺幣7 百萬元以下罰金。
附表一：被告己○○販賣第一級毒品海洛因一覽表
┌──┬────┬──────────────────┬────┬─────┐
│編號│購 買 人│  販  賣  時  間 、 販  賣  地  點  │數量價格│備      註│
├──┼────┼──────────────────┼────┼─────┤
│ 1  │乙○○  │94年4月初某日                       │重量不詳│          │
│    │        │高雄市○○區○○路11號              │1 千5 百│          │
│    │        │                                    │元      │          │
├──┼────┼──────────────────┼────┼─────┤
│ 2  │乙○○  │94年4月間某日                       │重量不詳│          │
│    │        │高雄市○○區○○路與民族路口        │4 千元  │          │
├──┼────┼──────────────────┼────┼─────┤
│ 3  │甲○○  │94年5月中旬某日                     │重量不詳│          │
│    │        │高雄市左營區○○○路「全國遊藝場」前│4 千元  │          │
├──┼────┼──────────────────┼────┼─────┤
│ 4  │胡曉卿  │94年6 月至7 月間之某日              │半錢    │          │
│    │        │高雄市○○區○○路307巷9號          │2 千元  │          │
├──┼────┼──────────────────┼────┼─────┤
│ 5  │甲○○  │94年7月初某日                       │半錢    │          │
│    │        │高雄市○○區○○街18巷27號          │9 千元  │          │
├──┴────┴──────────────────┴────┴─────┤
│總計獲利：2 萬零5 百元。                                                  │
└─────────────────────────────────────┘
附表二：被告己○○販賣第二級毒品甲基安非他命一覽表
┌──┬────┬──────────────────┬────┬─────┐
│編號│購 買 人│  販  賣  時  間 、 販  賣  地  點  │數量價格│備      註│
├──┼────┼──────────────────┼────┼─────┤
│ 1  │甲○○  │94年4月中旬某日                     │重量不詳│          │
│    │        │高雄市新興區○○○路21號9樓之8      │1 萬2 千│          │
│    │        │                                    │元      │          │
├──┼────┼──────────────────┼────┼─────┤
│ 2  │甲○○  │94年4月底某日                       │重量不詳│          │
│    │        │高雄市○○區○○街某釣蝦場外        │1 萬2 千│          │
│    │        │                                    │元      │          │
├──┼────┼──────────────────┼────┼─────┤
│ 3  │甲○○  │94年5月24日                         │重量不詳│為警於94年│
│    │        │高雄市左營區○○○路「全國遊藝場」前│1 萬元  │8 月12日在│
│    │        │                                    │        │YS-8258 小│
│    │        │                                    │        │客車上扣得│
│    │        │                                    │        │甲基安非他│
│    │        │                                    │        │命1包     │
├──┼────┼──────────────────┼────┼─────┤
│ 4  │乙○○  │94年5月底某日                       │半兩    │          │
│    │        │高雄市新興區○○○路與民主橫路口附近│1萬3千元│          │
├──┼────┼──────────────────┼────┼─────┤
│ 5  │戊○○  │94年7月24日11時許                   │1錢     │為警於94年│
│    │        │高雄市○○區○○街18巷27號          │3 千元  │8月12 日在│
│    │        │                                    │        │高雄市鼓山│
│    │        │                                    │        │區○○街18│
│    │        │                                    │        │巷27號扣得│
│    │        │                                    │        │甲基安非他│
│    │        │                                    │        │命1 包    │
├──┼────┼──────────────────┼────┼─────┤
│ 6  │乙○○  │94年8月初                           │2 包    │為警於94年│
│    │        │高雄市左營區○○○路                │（重量不│8月12 日在│
│    │        │                                    │詳）    │高雄市鼓山│
│    │        │                                    │2千元   │區○○街18│
│    │        │                                    │        │巷27號扣得│
│    │        │                                    │        │甲基安非他│
│    │        │                                    │        │命2 包    │
├──┴────┴──────────────────┴────┴─────┤
│總計獲利：5 萬2千元。                                                     │
└─────────────────────────────────────┘
